【裁判字號】    91,訴更,6
【裁判日期】    920327
【裁判案由】    著作權法
【裁判全文】
臺灣板橋地方法院刑事判決                            九十一年度訴更字第六號
    公  訴  人  臺灣板橋地方法院檢察署檢察官
    被      告  甲○○
右列被告因違反著作權法案件，經檢察官提起公訴（八十六年度偵字第二一六六號
），本院於民國八十七年十月二十六日判決後，檢察官不服提起上訴，經臺灣高等法
院（九十一年度上更(一)字第五二七號）撤銷發回更審，本院判決如左：
    主  文
甲○○無罪。
    理  由
一、公訴意旨略以：被告甲○○明知未經日商新力電腦娛樂股份有限公司（下簡稱新
    力公司）之同意，自民國八十六年六月份起至九月二十日止，在台北縣永和市○
    ○路八一巷三十號一樓擅自重製著作權屬新力公司之電玩光碟片，並以每片新台
    幣（下同）四十五元之價格販售，且以之為常業，而謝明宏、謝樹男（該二人業
    經本院於八十七年十月二十六日判處有期徒刑六月，如易科罰金以銀元三百元折
    算一日確定）亦明知甲○○所販售者係未經新力公司同意所擅自重製之光碟片，
仍基於犯意聯絡，自同年八月間起在三重市○○路○段一三號一樓向甲○○購
    買後，以每片七十元之價格出售圖利，並以之為常業，經警於同年九月二十日查
    獲，並扣有仿冒之電玩光碟片共約一萬二千七百七十四片。因認被告甲○○涉犯
    著作權法第九十一條第二項、第九十四條罪嫌。
二、公訴人認被告甲○○涉犯上開罪嫌，無非係以在被告住處所查扣仿冒光碟片數量
    高達一萬二千七百片，衡情如非本身擅自重製而僅係轉賣，則僅因進貨而囤積之
    違法光碟片數量如此龐大，其所需進貨成本之高，與常情顯不相合，且其又無法
    提供重製者真實姓名以實其說，為其論據。訊據被告在警訊時及偵審中固自承前
    開扣案之仿冒光碟片係其所有並將之販賣予不特定人，惟堅詞否認有何重製上開
    光碟片之犯行，辯稱：前開光碟片係伊向綽號「小陳」、「小楊」所購得等語。
三、按犯罪事實，應依證據認定之，無證據不得推定其犯罪事實，又不能證明被告犯
    罪者，應諭知無罪之判決，刑事訴訟法第一百五十四條、第三百零一條第一項分
    別定有明文。
四、又按，在我國加入ＷＴＯ世界貿易組織之前，外國人之著作固然享有著作權，然
    並不當然受我國著作權法之保障。行為人是否構成意圖營利而交付侵害著作權之
    物，或意圖銷售擅自以重製方法侵害他人之著作財產權之罪責，應以該外國人著
    作已取得我國著作權法之保障為先決條件。查外國人之著作並不因向內政部登記
    或註冊取得著作權執照或登記證書，當然得依我國著作權法而受保障。我國著作
    權法迭經修正，七十四年七月十日修正公布之著作權法第十七條第一項第一款規
    定，與我國無著作權互惠條約或協定之外國人著作，必須在中華民國境內首次發
    行，始受保障；八十一年六月十日修正之著作權法第四條第一款規定必須於中華
    民國管轄區域內首次發行，或於中華民國管轄區域外首次發行後三十日內在中華
    民國管轄區域內發行者方受保障。並對發行之定義規定於同法第三條第一項第十
    三款，指權利人重製並散佈能滿足公眾合理需要之重製物（最高法院九十一年度
    台上字第六二三號判決意旨可資參照）。
五、查我國係於九十一年一月一日始加入ＷＴＯ世界貿易組織，而本件公訴人所起訴
    被告之犯罪時間係自八十六年六月起至同年九月二十日止，且所侵害者係屬日本
    國新力公司之著作權，則依前揭說明，被告是否構成前開罪責，自應以該日本國
    之著作於被告行為當時已取得我國著作權法之保障為先決條件，而依著作權法第
    四條第一項第一款之規定，其著作必須於中華民國管轄區域內首次發行，或於中
    華民國管轄區域外首次發行後三十日內在中華民國管轄區域內發行者方能受保障
    。又查，本件在被告住處所扣得之二十九箱計一萬二千七百片遊戲光碟片經本院
    會同被告及告訴人新力公司之代理人林秋萍、乙○○勘驗結果，經告訴人代理人
    林秋萍逐箱逐片檢視查看，其中並未有屬於新力公司享有著作財產權之遊戲光碟
    片，有本院九十二年二月十九日勘驗筆錄一份在卷可查；而在同案被告謝明宏、
    謝樹男所騎乘之機車上所扣得之七十四片光碟片，告訴人代理人邱永豪律師在本
    院審理時亦陳稱：無法單由片名判斷是否屬於新力公司享有著作權，且其公司亦
    無法提出任何著作權之發行證明等語，亦有本院九十二年三月十三日審判筆錄在
    卷可稽，則參互以觀，自難逕認本件被告所販賣之前開仿冒光碟片有侵害新力公
    司所享有之著作權，此外，復查無其他積極之證據足資證明被告所侵害之著作權
    係受我國著作權法所保障，是既不能證明被告犯罪，揆諸首開說明，自應為被告
    無罪之諭知。
五、至被告所為是否另涉犯商標法、偽造文書之犯行，因依起訴書犯罪事實欄所載，
    僅敘及被告重製上開光碟片予以販售之事實，並未敘及該光碟片錄有新力公司或
    其他公司（如日商世雅公司等）取得商標專用權之商標圖樣等事實，二者間並不
    具有社會觀念上之共通性，難謂其基本社會事實相同，自難逕予變更起訴法條而
    予以判決，是此部分之犯罪事實，既未經起訴，自應由檢察官另行偵辦，併此敘
    明。
據上論斷，應依刑事訴訟法第三百零一條第一項，判決如主文。
本案經檢察官程秀蘭到庭執行職務
中      華      民      國      九十二      年    三    月    二十七    日
                                      臺灣板橋地方法院刑事第六庭
                                          法  官  王  士  珮
右正本證明與原本無異。
如不服本判決，應於判決送達後十日內，向本院提出上訴狀。
                                          書記官  廖  婷  璇
中      華      民      國      九十二      年    三    月    二十七    日


司法院資訊處製作；財團法人民間司法改革基金會備份。
